臺灣高等法院民事裁定　　　　　　　　100年度家抗字第128號
抗　告　人　吳瑞琦
代　理　人　林宗竭律師
上列抗告人因與相對人楊博欽、鄭素麗間輔助宣告事件，對於中
華民國100年 6月23日臺灣士林地方法院100年度監宣字第32號所
為裁定提起抗告，本院裁定如下：
    主  文
抗告駁回。
抗告費用由抗告人負擔。
    理  由
一、按對於因精神障礙或其他心智缺陷，致其為意思表示或受意
    思表示，或辨識其意思表示效果之能力，顯有不足者，法院
    得因本人、配偶、四親等內之親屬、最近一年有同居事實之
    其他親屬、檢察官、主管機關或社會福利機構之聲請，為輔
    助之宣告，民法第15條之1第1項定有明文。又法院對於監護
    之聲請，認為未達第14條第1項之程度者，得依第5條之1第1
    項規定，為輔助之宣告，為民法第14條第 3項所明定。又受
    輔助宣告之人，應置輔助人；法院為輔助之宣告時，應依職
    權就配偶、四親等內之親屬、最近一年有同居事實之其他親
    屬、主管機關、社會福利機構或其他適當之人選定一人或數
    人為輔助人；法院選定輔助人時，應依受輔助宣告之人之最
    佳利益，優先考量受輔助宣告之人之意見，審酌一切情狀，
    並注意下列事項：一受輔助宣告之人之身心狀態與生活及財
    產狀況；二受輔助宣告之人與其配偶、子女或其他共同生活
    之人間之情感狀況；三輔助人之職業、經歷、意見及其與受
    輔助宣告之人之利害關係；四法人為輔助人時，其事業之種
    類與內容，法人及其代表人與受輔助宣告之人之利害關係，
    民法第1113條之1第1項、同條第2項準用第1111條第1項前段
    、第1111條之1亦定有明文。
二、本件抗告人聲請對相對人楊博欽為監護之宣告，經原裁定宣
    告相對人楊博欽為受輔助宣告之人，並選定抗告人與相對人
    鄭素麗共同為楊博欽之輔助人。其中輔助宣告之裁定業已確
    定，惟抗告人對於原裁定選定相對人鄭素麗為共同輔助人部
    分不服，提起抗告，其抗告意旨略以：伊為相對人楊博欽之
    妻，與楊博欽感情甚篤並育有一女，楊博欽受傷之初傷勢嚴
    重，意識昏迷，伊不離不棄日夜獨自照顧，及至其生命跡象
    轉趨穩定，相對人即楊博欽之母鄭素麗卻以其個人意思，未
    經伊同意，將楊博欽自行帶回其住處，剝奪伊與楊博欽一家
    人共同生活之機會，茲為楊博欽之最佳利益及維護家庭之完
    整性，且避免與鄭素麗間意見扞挌，應由伊單獨擔任楊博欽
    之輔助人力始為恰當等語。
三、經查，相對人於民國（下同）99年 1月13日因車禍導致顱內
    出血，先後於三軍總醫院接受手術及住院治療，其後陸續於
    康寧醫院附設護理之家、馬偕醫院及台北市立聯合醫院陽明
    院區接受復健治療，經原法院囑託台北市立聯合醫院陽明院
    區於 100年5月5日進行精神鑑定結果，其意識清醒、四肢無
    力須坐輪椅，有顯著發音困難，僅可簡單筆談，思考速度較
    緩慢，可正確指認母親及妻子，進食、盥洗、如廁、穿衣、
    沐浴、交通均無法自理，管理處分自己財產之能力顯有不足
    ，有台北市立聯合醫院精神鑑定報告書足按（見原法院卷50
    頁）。而經原法院訊問受輔助宣告人即相對人楊博欽是否希
    望由抗告人及相對人鄭素麗擔任其輔助人，均據其以點頭表
    示同意，並以書面勾選表示希望由上開二人共同擔任其輔助
    人（見原法院卷77、79頁），足見楊博欽與抗告人及相對人
    鄭素麗間之感情均甚緊密。爰審酌相對人楊博欽之日常生活
    全賴他人協助，照顧負擔沈重，顯非單獨一人所能勝任，而
    抗告人尚需照顧幼女，尤無法全力負擔楊博欽之照顧責任；
    又楊博欽由其母即相對人鄭素麗於99年12月間帶回家中後，
    目前每週前往醫院進行職能、物理及語言復健治療 3次，復
    原情形已有進步，此亦為抗告人所不爭執；而相對人鄭素麗
    負擔主要照顧責任後，並未排斥抗告人共同照顧楊博欽，更
    曾對抗告人表示希望其每週排出一些時間陪伴鼓勵楊博欽，
    此有鄭素麗提出之傳真信函可稽（見本院卷25頁），益見不
    論抗告人或相對人鄭素麗，均為相對人楊博欽之至親，彼等
    謀求受輔助宣告人楊博欽最佳利益之心意應無不同。復經審
    酌相對人鄭素麗陳述：「民權東路房子是登記楊博欽名字，
    當時房子約（新台幣，下同） 1,700萬元買的，我陸陸續續
    給他 1,600萬元…」、「我之前還為楊博欽買保險，我繳了
    10年保險金，因發生本件事故就不需再繳保險金，為本件事
    故已領保險金 900多萬（元），另外楊博欽服務的公司員工
    意外險也領保險金600多萬元，機車強制責任險領了200多萬
    元，這些錢均已直接入楊博欽戶頭，而楊博欽（的）存摺、
    印章都由抗告人保管」等情（見本院卷23頁背面），為抗告
    人所不爭執，足見相對人鄭素麗基於照顧子女之心意，先前
    即對楊博欽提供諸多經濟援助，此際應不至為不利楊博欽財
    產之處分行為，而楊博欽之後續治療照顧，仍需金錢支應，
    關於其財產處分等行為，自應經抗告人與相對人鄭素麗共同
    同意，俾能符合受輔助宣告人楊博欽之利益。從而原裁定選
    定相對人鄭素麗為受輔助宣告人楊輔欽之共同輔助人，並無
    不合。抗告意旨指摘原裁定此部分不當，聲明廢棄，為無理
    由，應予駁回。
四、據上論結，本件抗告為無理由，依非訟事件法第46條、21條
    第2項，民事訴訟法第495條之1第1項、第449條第1項、第95
    條、第78條，裁定如主文。
中    華    民    國   100    年    11    月    14    日
                  民事第七庭
                      審判長法  官  鄭三源
                            法  官  邱  琦
                            法  官  梁玉芬
正本係照原本作成。
不得再抗告。
中    華    民    國   100    年    11    月    14    日
                            書記官  常淑慧